臺灣臺北地方法院刑事判決　　　　　　　 96年度訴字第895號
公　訴　人　臺灣臺北地方法院檢察署檢察官
被　　　告　甲○○
選任辯護人　廖于清律師
上列被告因違反毒品危害防制條例案件，經檢察官提起公訴（96
年度偵緝字第1453號），本院判決如下：
    主  文
甲○○無罪。
    理  由
一、公訴意旨略以：被告甲○○於民國96年1月間，與乙○○（
    另經本院以96年度訴字第647號判處持有第一級毒品罪，販
    賣第一級毒品罪則認不成立犯罪。）共同基於販賣第一級毒
    品海洛因之犯意聯絡，先於同年月18日在臺北縣板橋市華江
    橋下，向自稱「保全」之真實姓名均不詳成年男子購入重量
    數目均不詳之第一級毒品海洛因後，即在彼等位於臺北市○
    ○區○○街86巷10號1樓之住處內，將所購得之海洛因分裝
    ，販售予不特定人以牟利。嗣於同年19日下午6時45分，乙
    ○○將分裝妥之第一級毒品海洛因1包交予被告，囑其外出
    交付予不知名人士並收取買賣價金新臺幣（下同）2,000元
    時，為警方查獲，並於被告口中扣得第一級毒品海洛因1小
    包，在上址住處扣得第一級毒品海洛因12包（毛重3. 9公克
    ，淨重1.3公克）、分裝杓管2支、吸食器1支與分裝袋5只。
    因認被告涉有毒品危害防制條例第4條第1項販賣第一級毒品
    之罪嫌云云。
二、按犯罪事實應依證據認定之，無證據不得認定犯罪事實；又
    不能證明被告犯罪或其行為不罰者，應諭知無罪之判決，刑
    事訴訟法第154條第2項、第301條第1項，分別定有明文。又
    認定不利於被告之事實，須依積極證據，苟積極證據不足為
    不利於被告事實之認定時，即應為有利於被告之認定，更不
    必有何有利之證據；而事實之認定，應憑證據，如未能發現
    相當證據，或證據不足以證明，自不能以推測或擬制之方法
    ，以為裁判基礎；再認定犯罪事實所憑證據，雖不以直接證
    據為限，間接證據亦包括在內；然而無論直接或間接證據，
    其為訴訟上之證明，須於通常一般之人均不致有所懷疑，而
    得確信其為真實之程度者，始得據為有罪之認定，若其關於
    被告是否犯罪之證明未能達此程度，而有合理性懷疑之存在
    ，致使無從形成有罪之確信，根據「罪證有疑，利於被告」
    之證據法則，即不得遽為不利被告之認定（參照最高法院30
    年上字第816號、40年臺上字第86號、76年臺上字第4986號
    判例意旨）。
三、公訴意旨指被告涉嫌販賣毒品之犯行，係以證人陳志成、李
    宗彥、張清波、蔡週信之證詞、偵查中同案被告乙○○及被
    告之供述、扣案之海洛因為論據。訊據被告堅決否認有上開
    犯行，辯稱其未販賣海洛因，扣得之蕾絲布是牙痛塞嘴用等
    語。經查：
 (一).證人陳志成於本院另案即96年度訴字第647號案件（以下稱
    另案）審理中具結證稱：96年1月19日下午4、5時許，其去
    乙○○家向乙○○拿錢，因乙○○之前在遊藝場向其借3000
    元，當時有乙○○、乙○○之女友、叔叔在場，警察來時其
    已經在那邊1小時，期間有看到乙○○接一通電話，內容聽
    不清楚，只知道乙○○接那通電話後，就叫他女友過來，交
    頭接耳講什麼也不清楚，然後被告女友就出門，其問乙○○
    說他女友為何出去，乙○○稱他女友回來時會拿錢回來，其
    未親眼看到乙○○拿東西給他女友，亦未看到乙○○女友拿
    東西出去。至其在警詢及偵訊中說「乙○○接了一通電話之
    後，就交兩包海洛因給他女朋友，叫她拿去英吉利給人，收
    2000元」，係警察問當時打電話時，其有無在場，其稱有，
    警察就告知電話內容，其再順水推舟回答等語（另案卷(二)第
    34至38頁）。可見證人陳志成並未親耳聽聞乙○○與他人電
    話交談之內容，亦未曾親眼目睹被告自乙○○處拿取海洛因
    出門販賣，自無從依證人陳志成之證詞認定乙○○有交付被
    告海洛因，由被告出面販賣。
 (二).證人李宗彥於另案具結證稱：其埋伏在臺北市○○區○○街
    86巷，看到被告從86巷10號出來，其等拿出皮包出示證件，
    被告以為其拿錢出來，就將毒品拿出來，隨後看到其證件後
    ，就將被告手上以黑色蕾絲布包裏夾鏈袋裝的白色粉末塞入
    口中，其等試著將被告嘴巴的東西拔出來，之後被告就把夾
    鏈袋連同白色粉末吞入，把黑色蕾絲布吐出來，其等未從被
    告口中查扣到毒品等語（另案卷(一)第207、208頁）。證人蔡
    週信於另案亦具結證稱：當時被告拿出來某物，不曉得是什
    麼，其等猜想應該是毒品，只看到黑色蕾絲布，其看到夾鏈
    袋裡面包著白色粉末，被告吞下黑色蕾絲布，事後未帶被告
    照X光，因為被告英一直掙扎，也未對被告催吐，其未從被
    告口中扣得白色粉末，她已經吞下去了，所以沒辦法確定該
    白色粉末即為海洛因，被告往嘴裡塞的黑色蕾絲布未拿去檢
    驗有無海洛因粉末等語（另案卷(二)第39至41頁）。足證本案
    查獲員警雖目睹被告將夾鏈袋連同白色粉末吞入，惟該白色
    粉末既未扣案，包裝之黑色蕾絲布亦未送鑑定有無海洛因殘
    渣，自無從證明被告所持有及吞入之物為毒品。
三、檢察官起訴另案被告乙○○與被告共同販賣第一級毒品海洛
    因，惟依前述，被告及乙○○並未自白有意圖販賣而販入並
    販出海洛因之犯行，亦無任何證人指證被告有販賣毒品之犯
    行。而檢察官對被告究係如何起意販賣而販入毒品，或者有
    何販賣之對象、計畫，及如何販賣之細節（例如販賣之數量
    、價金、交付之方法等）提出具體之證據，並就扣案之毒品
    對於如何證明被告起意販賣而販入毒品有如何之關連性，指
    出其證明方法。且本案並未查獲被告有何販賣第一級毒品海
    洛因予他人之直接證據，亦未查獲任何向被告購買毒品之人
    ，復無任何監聽紀錄可證被告有交易販賣毒品之犯行。再者
    ，本案查扣之毒品僅能證明係另案被告乙○○所持有，亦無
    任何證據證明被告與另案被告乙○○間有共同持有之犯意聯
    絡。則被告既未持有毒品或任何販賣之器具，復無證據證明
    其有意圖販賣而販入或販出之行為，自無從認定被告有販賣
    第一級毒品之犯行。此外，本院復查無其他積極證據證明被
    告有何檢察官所指販賣第一級毒品之犯行，揆諸前開說明，
    自應為被告無罪之諭知。
據上論斷，應依刑事訴訟法第301條第1項，判決如主文。
本案經檢察官林禎瑩到庭執行職務
中　　華　　民　　國　　96　　年　　11　　月　　23　　日
                  刑事第十五庭審判長法　官  廖紋妤
                                    法  官  楊台清
                                    法  官  吳麗英
以上正本證明與原本無異。
如不服本判決，應於判決送達後10日內，向本院提出上訴狀。
                                    書記官  謝韻華
中　　華　　民　　國　　96　　年　　11　　月　　23　　日
